【裁判字號】    98,簡上,49
【裁判日期】    980423
【裁判案由】    詐欺
【裁判全文】
臺灣新竹地方法院刑事判決              98年度簡上字第49號
上  訴  人
即  被  告  丙○○
                      號
上列上訴人因詐欺案件，不服本院竹北簡易庭97年度竹北簡字第
550 號，中華民國97年12月22日所為之第一審簡易判決（原聲請
簡易判決處刑案號：97年度偵字第7631號）提起上訴，本院管轄
第二審之合議庭判決如下：
    主  文
上訴駁回。
丙○○緩刑貳年。
    事  實
一、丙○○明知一般人無故取得他人金融帳戶使用之行徑常與財
    產犯罪之需要密切相關，而可預見其提供自己的帳戶予不相
    識之人使用，可能幫助該不詳之犯罪集團掩飾其自己犯罪所
    得財物，竟基於幫助詐欺取財之犯意，先經電話與真實姓名
    年籍不詳、自稱「吳先生」之成年男子聯絡後，相約於民國
    97年9月25日中午12時至下午1時許間（聲請簡易判決處刑書
    誤載為97年2月至9月期間不詳時點），在新竹市○○路上之
    「肯德基」速食店前，將其在新埔郵局所開立之帳戶（局號
    ：0000000，帳號：0000000）金融卡及密碼交付「吳先生」
    所派來之乙名真實姓名年籍不詳、自稱「陳先生」之成年男
    子，作為提、存款及匯款使用，以此方式幫助「吳先生」、
    「陳先生」等不詳男子所組成之詐欺集團於為詐欺犯罪行為
    時得以掩飾其等犯罪所得之財物而使偵查機關不易追查。嗣
    「吳先生」、「陳先生」等詐欺集團成員於附表編號一、二
    所示時間，分別以如附表所示之手段，向曾在「東森購物」
    買過東西、留下個人資料的甲○○、乙○○二人詐騙，使甲○○、乙○○二人均一時不察而聽從佯稱為銀行人員之詐欺
    集團成員指示，分別轉帳共一萬一二千一百二十一元、一萬
    三千二百三十六元至丙○○之上開帳戶，甲○○、乙○○二
    人事後始發覺被騙，而其二人所匯出之款項早已經「吳先生
    」、「陳先生」等人提領一空。
二、案經新竹縣警察局新埔分局報告臺灣新竹地方法院檢察署檢
    察官偵查聲請以簡易判決處刑。
    理  由
一、證據能力部分：
    按「被告以外之人於審判外之陳述，雖不符前四條之規定，
    而經當事人於審判程序同意作為證據，法院審酌該言詞陳述
    或書面陳述作成時之情況，認為適當者，亦得為證據。當事
    人、代理人或辯護人於法院調查證據時，知有第一百五十九
    條第一項不得為證據之情形，而未於言詞辯論終結前聲明異
    議者，視為有前項之同意。」，刑事訴訟法第一百五十九條
    之五定有明文。本件被告於本院準備程序及審理時，均表示
    對於檢察官所提各項證據方法之證據能力並無意見，本院審
    酌上開各該證據均非非法取得之證據，並無證據力明顯過低
    之情形，復經本院於審判期日就上開證據進行調查、辯論，
    依法自有證據能力，合先敘明。
二、認定事實所憑之證據及認定之理由：
（一）被告丙○○於本院審理時之自白供述，證明：被告確實有
      將自己如上開事實欄所載之金融卡及提款密碼交付予不認
      識的「吳先生」，且了解其帳戶有可能因此被人利用為不
      法情事之事實。
（二）被害人甲○○、乙○○二人於警詢中之指訴及報案紀錄，
      證明：被害人甲○○、乙○○二人均因曾經在「東森購物
      」買過東西而留下個人資料後，分別在如附表所示之時間
      接到自稱為東森購物員工或當時刷卡銀行人員打電話告知
      交易金額或設定分期付款有誤，而使得被害人甲○○、乙○○二人陷於錯誤，不疑有他才會在電話中依指示至提款
      機前將自己帳戶內的存款匯至被告提供的上開帳戶內之事
      實。
（三）ATM （自動櫃員機）交易明細表影本三份、被告上開帳戶
      之開戶資料與資金往來紀錄影本各乙份，證明：被害人甲○○、乙○○二人確實有在如附表所示之時間，分別匯款
      ：一萬二千一百二十一元（被害人甲○○部分）、二千二
      百十三元、一千零十二元及一萬零十一元（被害人乙○○
      部分，共一萬三千二百三十六元）至被告之上開帳戶，而
      所匯之款項隨即被領取一萬二千零六元（被害人甲○○部
      分）、六千零六元及一萬零六元之事實。
三、論罪與科刑之審酌：
（一）按刑法上之幫助犯，係對於犯罪與正犯有共同之認識，而
      以幫助之意思，對於正犯資以助力，而未參與實施犯罪之
      行為者而言（最高法院88年度臺上字第1270號判決參照）
      。經查，本件由不詳人士所組成之詐欺集團以之前向東森
      購物之款項有誤或設定分期出錯等理由，向被害人甲○○
      、乙○○二人誆稱要請其等配合更正，致渠等不疑有他而
      陷於錯誤，分別在佯稱銀行人員之指示下將上述款項轉匯
      入被告丙○○之上開帳戶中，被告丙○○顯基於幫助之犯
      意，提供其在郵局開戶之帳戶提款卡及密碼予該詐欺集團
      ，由該詐欺集團，以詐術使被害人甲○○、乙○○二人陷
      於錯誤，而轉帳至被告所提供之上開郵局帳戶內，再經由
      該詐欺集團提領，並無證據證明被告丙○○有直接參與詐
      欺取財犯行之構成要件行為。核被告丙○○上開所為，係
      幫助「陳先生」、「吳先生」等詐欺集團成員犯刑法第三
      百三十九條第一項之詐欺取財罪。被告幫助該詐欺集團犯
      前開罪名，為刑法第三十條第一項所定之幫助犯。
（二）原審認被告之上開犯行事證明確，適用刑法第三十條第一
      項、第二項、第三百三十九條第一項、第五十五條、第四
      十一條第一項前段、施行法第一條之一之規定，判處被告
      法定最輕刑之有期徒刑四月，並諭知易科罰金之折算標準
      ，認事用法均無違誤，量刑亦尚妥適，被告原上訴意旨否
      認犯罪，於本院審理期間已坦白犯行，惟認量刑過重等語
      ，核無理由，應予駁回。
（三）末查，被告前未曾受有期徒刑以上刑之宣告，有臺灣新竹
      地方法院檢察署刑案資料查註紀錄表及臺灣高等法院被告
      全國前案紀錄表各一份在卷足參，而被告於事發後之98年
      3月5日已賠償被害人乙○○全部損失金額，並經被害人甲○○、乙○○二人均表示願意原諒被告，有本院電話紀錄
      表三紙及郵政跨行匯款申請書一份附於本院卷第43、44、
      49、51頁可憑，經考量被告本身有正常工作，僅為了再賺
      錢貼補家用而犯本案，其亦無前科紀錄，被告經此次偵、
      審過程之教訓，當知警惕，認其應無再犯之虞，本院認對
      其所宣告之刑以暫不執行為適當，爰併予諭知緩刑二年，
      以勵自新。
四、據上論斷，應依刑事訴訟法第四百五十五條之一第一項、第
    三項、第三百六十八條，刑法第七十四條第一項第一款，判
    決如主文。
本案經檢察官張嘉宏到庭執行職務。
中    華    民    國    98    年    4     月    23    日
              刑事第六庭  審判長法  官  遲中慧
                                法  官  黃美盈
                                法  官  林昌義
以上正本證明與原本無異。
不得上訴。
中    華    民    國    98    年    4     月    23    日
                                書記官  鄧雪怡
附表：
一、與「陳先生」同為詐欺集團之某男於97年9 月26日上午10時
    36分許間，撥打甲○○之電話，對其詐稱：其之前在東森購
    物之交易過程所輸入之交易金額有誤等語，使甲○○陷於錯
    誤，而依其指示至ATM提款機前操作，轉帳12,121 元至前開
    丙○○之帳戶內。
二、與「陳先生」同為詐欺集團之某男於97年9月26日下午6時許
    ，撥打乙○○之電話，對其詐稱：其之前在東森購物之交易
    過程分期付款之設定有誤等語，使乙○○陷於錯誤，而依其
    指示至ATM提款機前操作，分別轉帳2,213 、1,012、10,011
    元，共13,236元至前開丙○○之帳戶內。
附錄本案論罪科刑法條全文：
中華民國刑法第339條第1項（普通詐欺罪）
I  意圖為自己或第三人不法之所有，以詐術使人將本人或第三
    人之物交付者，處五年以下有期徒刑、拘役或科或併科一千
    元以下罰金。
中華民國刑法第30條（幫助犯及其處罰）
I  幫助他人實行犯罪行為者，為幫助犯。雖他人不知幫助之情
    者，亦同。
II  幫助犯之處罰，得按正犯之刑減輕之。


司法院資訊處製作；財團法人民間司法改革基金會備份。
